【裁判字號】    99,交訴,31
【裁判日期】    990817
【裁判案由】    交通肇事逃逸
【裁判全文】
臺灣基隆地方法院刑事判決              99年度交訴字第31號
公  訴  人  臺灣基隆地方法院檢察署檢察官
被      告  丙○○
上列被告因交通肇事逃逸案件，經檢察官提起公訴（99年度偵緝
字第250 號），被告並為有罪陳述，本院合議庭乃裁定由受命法
官獨任以簡式審判程序進行審理，並判決如下：
    主  文
丙○○駕駛動力交通工具肇事，致人傷害而逃逸，處有期徒刑陸
月，如易科罰金，以新臺幣壹仟元折算壹日。緩刑貳年。
    事  實
一、丙○○於民國98年6 月11日晚間7 時18分左右（起訴書誤繕
    為同日7 時10分許），騎乘楊憲忠所有之AOC-361 號重型機
    車，沿基隆市31號橋往東方向行駛，途經「設有『禁止左轉
    』標誌」之忠四路、孝二路交會路口，竟疏未注意車前狀況
    ，同時不遵守標誌指示而違規向左迴轉，致與「遵守號誌、
    標誌指示而沿孝二路駛至上開路口並擬右轉續往31號橋方向
    行駛之甲○○騎乘NM7-918 號重型機車」發生擦撞，使甲○
    ○因而人車倒地，受有左肩挫傷合併鎖骨骨折、左手掌多處
    挫裂傷等傷害（過失傷害部分業據甲○○撤回告訴，而另由
    檢察官為不起訴處分在案）。詎丙○○見己肇事致人受傷，
    雖明知自己應即採取救護或其他必要措施，並應向警察機關
    報告而不得離去，猶因一時驚懼而萌生肇事後逃逸之犯意，
    進而先將自己騎乘之AOC-361 號重型機車移至路旁「山霸王
    檳榔攤」前停放，再手持行動電話佯裝撥接，趁亂往忠四路
    之方向信步離去，藉以棄倒地傷患甲○○於不顧，於肇事後
    逃逸無蹤。乃其嗣仍為警依AOC-361 號重型機車之車籍資料
    暨車主楊憲忠之供述而循線查獲。
二、案經基隆市警察局第一分局移送臺灣基隆地方法院檢察署檢
    察官偵查起訴。
    理  由
一、審判程序
    本案被告丙○○所犯者非為死刑、無期徒刑、最輕本刑為三
    年以上有期徒刑之罪或高等法院管轄第一審案件，其於準備
    程序進行中，先就被訴事實為有罪之陳述，經告知其簡式審
    判程序之旨，並聽取公訴人、被告之意見後，本院業已依刑
    事訴訟法第二百七十三條之一第一項規定，裁定由受命法官
    獨任以簡式審判程序進行本案審理。
二、證據能力
    「被告以外之人於審判外之言詞或書面陳述，除法律有規定
    者外，不得作為證據」之規定，於法院以簡式審判程式處刑
    者，不適用之。刑事訴訟法第一百五十九條第二項前段定有
    明文。乃不受傳聞證據法則拘束之例外性規定。準此，本案
    相關證人於審判外之言詞或書面陳述，倘查無不得作為本案
    審判依據之其他情事，復業經本院踐行證據調查之合法程式
    ，就令係屬審判外之陳述，核其亦可據為本案審判之證據。
三、事實認定
    首開事實業經被告丙○○於本院審理時坦承在卷，並經證人
    甲○○、簡士紘、楊憲忠證述歷歷，且有道路交通事故現場
    圖（見98年度偵字第3874號偵查卷第31頁）、道路交通事故
    調查報告表(一)(二)（同上偵卷第32頁至第33頁）、甲○○之衛
    生署基隆醫院診斷證明書（同上偵卷第66頁）、基隆市○○
    路、孝二路交會路口之監視錄影畫面翻拍照片20張（同上偵
    卷第41頁至第50頁）、現場蒐證照片暨雙方車損照片12張（
    同上偵卷第35頁至第40頁）、0000000000號行動電話門號通
    聯記錄（同上偵卷第22頁至第24頁）、0000000000號行動電
    話使用人資料（同上偵卷第25頁）在卷足考；綜上，堪認被
    告自白與事實相符，而為可採。按刑法第一百八十五條之四
    之肇事致人死傷逃逸罪，係以處罰肇事後逃逸之駕駛人為目
    的，俾促使駕駛人於肇事後能對被害人即時救護，以減少死
    傷，是該罪之成立祇以行為人有駕駛動力交通工具肇事，致
    人死傷而逃逸之事實為已足，至行為人之肇事有否過失，則
    非所問，亦不以被害人為無自救能力人為必要（最高法院92
    年臺上字第4552號、93年度臺上字第8 號、第5599號判決意
    旨參照）；即就本案情節而論，被告既知自己騎乘機車肇事
    致人受傷，則其理當按諸相關法令規定，採取救護或其他必
    要措施，並向警察機關報告而不得駛離，乃竟佯裝持機通話
    ，棄倒地傷患甲○○於不顧而往忠四路之方向趁亂離去，則
    其肇事後逃逸之犯行，當亦尤無可疑而堪認定。
四、論罪科刑
    核被告所為，係犯刑法第一百八十五條之四駕駛動力交通工
    具肇事致人傷害而逃逸罪。本院審酌被告駕駛車輛肇事而棄
    倒地傷患於不顧，絲毫未見矜恤、悔過之情，態度惡劣已極
    ，認處刑本不宜寬縱；惟慮及被告嗣後已知悔悟，更於本案
    偵查階段，戮力賠償被害人甲○○所受損害，終至當庭取得
    甲○○宥恕、諒解之犯後態度（見99年度偵緝字第250 號偵
    卷第39頁），佐以被告係因一時驚懼方短於思慮逕自離去之
    犯罪動機等一切情狀，從輕量處如主文所示之刑，併諭知易
    科罰金之折算標準。末查，被告前雖曾因違反麻醉藥品管理
    條例等案件，致遭法院判處有期徒刑確定，然於前案徒刑執
    行完畢後，五年以內未曾因故意犯罪而再受有期徒刑以上刑
    之宣告，有臺灣高等法院被告前案紀錄表1 份在卷可參；兼
    以本次純因一時失慮，致罹刑典，犯後並已深表悔悟，經此
    科刑教訓，信當知所警惕，而無再犯之虞，因認所受刑之宣
    告，以暫不執行為適當，爰依刑法第七十四條第一項第二款
    規定，併予宣告緩刑二年，以勵來茲，用啟自新。
據上論斷，應依刑事訴訟法第二百七十三條之一第一項、第二百
九十九條第一項前段，刑法第一百八十五條之四、第四十一條第
一項前段、第七十四條第一項第二款，判決如主文。
本案經檢察官乙○○到庭執行職務。
中    華    民    國    99    年    8     月    17    日
                  交通法庭法  官    王慧惠
以上正本證明與原本無異。
如不服本判決應於收受送達後10日內向本院提出上訴書狀，並應
敘述具體理由；其未敘述上訴理由者，應於上訴期間屆滿後20日
內向本院補提理由書(均須按他造當事人之人數附繕本)「切勿逕
送上級法院」。
中    華    民    國    99    年    8     月    17    日
                          書記官    王一芳
附錄論罪法條：
刑法第185 條之4
（肇事遺棄罪）
駕駛動力交通工具肇事，致人死傷而逃逸者，處6 月以上5 年以
下有期徒刑。

司法院資訊處製作；財團法人民間司法改革基金會備份。
